【裁判字號】    95,上更(一),611
【裁判日期】    951027
【裁判案由】    毒品危害防制條例
【裁判全文】
臺灣高等法院刑事判決              95年度上更(一)字第611號
上  訴  人
即  被  告  乙○○
                    （另案在台灣台北監獄台北分監執行）
指定辯護人  本院公設辯護人  周君穎
上列上訴人因違反毒品危害防制條例案件，不服臺灣板橋地方法
院93年度訴字第300號，中華民國94年5月31日第一審判決（起訴
案號：臺灣板橋地方法院檢察署92年度偵字第9937號），提起上
訴，經最高法院發回更審，本院判決如下：
    主  文
原判決撤銷。
乙○○連續販賣第二級毒品，累犯，處有期徒刑柒年陸月。
扣案之安非他命貳拾參包（總計驗餘淨重伍佰肆拾參公克）沒收
銷燬；照明燈壹具、電子磅秤壹台、分裝勺壹支，均沒收。
    事  實
一、乙○○於民國82年間因違反麻醉藥品管理條例，經判處有期
    徒刑5年10月確定，服刑後，於85年7月25日假釋出獄，於89
    年2月23日假釋期滿，以已執行完畢論。
二、乙○○有施用第 2級毒品安非他命犯行，知悉安非他命係毒
    品危害防制條例第2條第2項第2款所規定之第2級毒品，不得
    非法持有、販賣，竟基於概括之犯意，先於92年5月2日下午
    2時許，在台北縣新莊市○○○路12巷25弄22號4樓租屋處，
    以賒帳方式，以新台幣（下同）1千5百元之代價，販賣約 0
    .2公克安非他命予綽號「阿富」者。復於同年月 9日，在同
    上租屋處，意圖販賣而購入安非他命，計543.36公克，並將
    之分裝成23包，伺機出售，因台北縣政府警察局蘆洲分局據
    報該處有毒品交易，於翌（10）日下午 4時30分許前往查訪
    ，適乙○○之同居人甲○○攜帶海洛因 1包外出（甲○○涉
    嫌販賣海洛因部分經不起訴處分確定，施用毒品案件另經裁
    定觀察、勒戒後，經檢察官為不起訴處分），在 1樓樓梯間
    遇見並認出員警，乃將其攜帶之海洛因丟棄，旋為警發現當
    場查獲並扣得該包海洛因，再上樓搜索，查獲乙○○持有之
    上開安非他命23包（總計驗餘淨重 543公克），及乙○○所
    有藏置安非他命所用之照明燈乙具，及供分裝安非他命所用
    之電子磅秤乙台、分裝勺乙支，而循線查獲上情。
三、案經台北縣政府警察局蘆洲分局報請臺灣板橋地方法院檢察
    署檢察官偵查起訴。
    理  由
一、本件警方搜索所得之證據，有證據能力：
  (一)按搜索，經受搜索人出於自願性同意者，得不使用搜索票，
    但執行人員應出示證件，並將其同意之意旨記載於筆錄，刑
    事訴訟法第131條之1定有明文。查本件係警員在上開地址 1
    樓樓梯間查獲甲○○持有海洛因 1包後，經甲○○同意，帶
    同警察至其與被告同居之處所，並由甲○○以鑰匙開門讓警
    員進入，警員進入後即看到房間麻將桌上之安非他命吸食器
    ，警員旋經被告之同意後實施搜索，繼而在房間內之照明燈
    、置物架等處，分別查扣上開安非他命，業經證人即查獲警
    員吳競森、方志原分別於原審證述綦詳（原審卷第 142頁、
    第143頁、第147頁、第148頁）。而被告及甲○○二人均在
    台北縣政府警察局蘆洲分局搜索扣押筆錄「執行之依據」欄
    「依刑事訴訟法第131條之1經受搜索人出於自願性同意搜索
    」項下簽名捺印，亦有搜索扣押筆錄可稽（見第9937號偵卷
    第56頁、第59頁）。
  (二)雖證人甲○○證稱：是警察取走其鑰匙，上樓自行開門進入
    ，其並未同意搜索等語（原審卷第 190頁、本院上訴卷第76
    頁反面）。然查，甲○○係在 1樓樓梯間遭查獲，其居住之
    處所則在該處4樓，據甲○○證稱：其鑰匙串「有3個地方的
    鑰匙，約10支，還有其他地方的鑰匙。」，及其不知警員如
    何知道是那一支鑰匙等語（原審卷第 192頁），倘甲○○未
    同意搜索並帶同警察至其住處開門進入，警察如何能馬上知
    道甲○○之住處？又如何能從10餘支鑰匙中立即取出被告住
    處之鑰匙開門進入？甲○○之證言，顯係事後迴護被告之詞
    ，不足採信。
  (三)91年2月8日修正公布之刑事訴訟法第 130條規定：「檢察官
    、檢察事務官、司法警察官或司法警察逮捕被告、犯罪嫌疑
    人或執行拘提、羈押時，雖無搜索票，得逕行搜索其身體、
    隨身攜帶之物件、所使用之交通工具及其立即可觸及之處所
    。」在解釋上，執法人員逮捕犯罪嫌疑人，雖無搜索票，倘
    有相當理由或懷疑，於時間緊接、場所密切之情狀下，得附
    帶搜索，逕行搜索犯罪嫌疑人立即可觸及之處所。本件搜索
    縱令警方未得被告及甲○○之同意，因被告及甲○○俱為警
    方列管之煙毒人口，原同居於新莊市○○○路12巷25弄22號
    4樓房屋，此為被告及證人甲○○分別陳述在卷，92年2月10
    日下午4時許，甲○○攜帶第1級毒品海洛因外出，自該公寓
    4樓住家步行至1樓樓梯間，發現有警察，伺機將毒品拋棄，
    警察眼尖，當場扣得海洛因，並逮捕甲○○，亦據警員吳競
    森、方志原證明無訛。因甲○○非法持有海洛因，依刑事訴
    訟法第88條規定，屬現行犯，無論何人得逮捕之，是蘆洲分
    局員警當場逮捕甲○○，係依法行事。據最高法院76年台上
    字第2972號判例及81年5月19日第3次刑事庭會議決議，公寓
    樓下之樓梯間，為該公寓之一部分，而與該公寓有密切不可
    分之關係，故於夜間侵入公寓樓下之樓梯間竊盜，仍構成夜
    間侵入住宅竊盜罪之意旨，甲○○在 1樓樓梯間為警查獲，
    警方將之逮捕，隨即押至 4樓住處搜索，並查扣本件毒品，
    應屬合法之附帶搜索。
  (四)綜上，本件搜索取得之證據，有證據能力。
二、被告於警方之自白，有證據能力：
  (一)本院前審辯論期日，審判長問以：「警詢、偵訊、原審及本
    院歷次之陳述，是否出於自己意思任意陳述？」被告答以：
    「是。」（本院上訴卷第77頁反面）。繼稱：「警察製作筆
    錄時要我配合他們，他們對我態度不好。」、「我看到警察
    一邊問我一邊打字，有沒有中斷錄音我不知道，他是邊問我
    邊錄音的。」等語（本院上訴卷第77頁反面、第78頁）。因
    此，被告警詢筆錄中所為之自白，確係出於其自由意志，尚
    難以員警態度不好，即謂被告意志受脅迫。
  (二)依臺灣臺北看守所93年 4月14日北所衛字第0930002865號函
    所附之新收被告內外傷紀錄表，本件被告在甲○○之見證下
    ，表示：「我無內外傷」（原審卷第33頁、第34頁）。由此
    可見，被告在警詢確未遭到刑求。
  (三)依檢察事務官勘驗被告警詢錄音帶，其對答如下：
    （警問）警方於你住處起獲之毒品等是作何用途？（被告答
    ）是「王阿」拿給我處理的。（警問）給你處理就是拿給你
    賣的？（被告答）嗯。（警問）試試好的話，就幫他賣，對
    不對？（被告答）好的話，我問人家要不要。（附註：被告
    於本院更一審表示，所謂要不要，是「賣」的意思）（警問
    ）有人要買，是不是？（被告答）嗯，對。（警問）要賣就
    對吧？（被告答）嗯、嗯、嗯。（警問）電子秤是分裝毒品
    用？（被告答）對啊，續稱：這樣我不就變成販賣毒品嗎？
    （警問）你本來就在賣嘛，你剛才不是說王阿交待你給他賣
    的？（被告答）嗯‧‧‧。（警問）磅秤毒品分裝後，販賣
    對否？（被告答）對啦、對啦。（警問）你賣出後，給你（
    多少）利潤？（被告答）他要我囤一囤，賣出去 4包是利潤
    （第9937號偵卷第129頁至第131頁）。從上述對談，警方未
    有強暴、脅迫等情事，被告係自由陳述，並與警察回嘴，與
    警方相理論。是以，被告警詢應出於自由意志。
  (四)再觀92年 5月11日偵查筆錄，內勤檢察官問以：「警訊實在
    ﹖」被告之同居人甲○○、租屋處另一在場人陳志誠，先後
    表示「實在」，被告則答稱：「我講的，有時警察沒照我的
    意思。」（第9937號偵卷第88頁）。因被告有施用毒品及違
    反麻醉藥品管理條例前科，並有服刑紀錄，出入司法機關多
    次，深知自白具有高度證據價值及販賣毒品之嚴重性，茍警
    方有刑求、威逼或其他不法情事，在檢方偵查時，理應說明
    其情，然被告在檢察官偵查各庭，均未主張其受威逼，益徵
    其自白出於任意性。
  (五)雖然，錄音過程中，偶有錄音中斷情事發生，或因機械故障
    ，或因被告上廁所，不能據此認定警方有逼供；另警詢錄音
    前員警雖表示「你要好好配合」、「你很番，我怎麼說，你
    要跟著說就對了」，探究其真意，應係警方要求被告坦白供
    出案情，不要顧左右而言他，也不要閃爍其詞或設詞推諉，
    以求得真相，尚不能據此認為被告之意志受到限制。
  (六)綜上，被告在警方之自白，出於任意性，自有證據能力。
三、認定被告92年5月2日販賣安非他命之證據：
  (一)被告於第 2次警詢筆錄，供稱：我於92年5月2日下午約14時
    許，在我住處販賣安非他命1小包約（0.2公克）1500元給綽
    號「阿富」之男子，但是他未立即將買毒品的錢給我，是先
    欠著；我大約有1星期未販賣毒品安非他命，因為「王六」
    給我的毒品成分不佳，所以無法販賣等情。內勤檢察官於偵
    查時，問以：「賣給阿富多少次安非他命？」被告答以：「
    92年5月2日到我住處向我拿0.2公克的安非他命，說要算150
    0 元，我還沒向他收錢。」等語（第9937號偵卷第88頁反面
    、第89頁）。
  (二)證人即被告之同居人甲○○證稱：「（審判長問：妳以前在
    警詢、偵查所述，是否實在？）（提示並告以要旨）實在的
    」（本院上訴卷第77頁）；其於內勤檢察官訊問時，陳稱：
    「阿富是朋友，真名不曉得，被告所述92年5月2日阿富向被
    告拿 0.2公克的安非他命，說要算1500元，但還沒有收錢等
    情，是如此的。」（第9937號偵卷第88頁反面、第89頁）。
    被告對甲○○之證詞，於原審及本院前審，兩度表示「無意
    見」（原審卷第 197頁、本院上訴卷第77頁反面），足見被
    告有販賣安非他命予阿富者。
  (三)被告於警詢陳述，「其向上游取貨，每35公克安非他命為 2
    萬3、5千元，販賣價為 2萬8千元」（第9937號偵卷第15頁）
    ，依此折算，其大量購入安非他命，每公克成本價為 657元
    至 714元不等；依被告於原審所述，「其向『王六』零買安
    非他命施用，每公克為1000元」（原審卷第 223頁），亦即
    零買之成本價每公克為1000元。是則，被告將 0.2公克安非
    他命，以1500元出售，自有利差，被告有營利之意圖，至為
    明顯。
  (四)毒品之販賣，只要買賣雙方意思表示達成一致，並有交付毒
    品之行為，犯罪即成立，不以實際獲取金錢為必要。被告不
    能以「阿富」尚未付錢，執為免責之藉口。
四、認定被告於92年5月8號意圖販賣而購入毒品之依據：
  (一)被告否認有販毒行為，辯稱：綽號王六者，專門販賣安非他
    命，攜來本件 1大包毒品，利用被告之磅秤分裝成23包，央
    請被告鑑定其品質，如品質佳，即由被告覓人購買，自92年
    5月1日至9日，其先後共測試3次，測試代價或為無償或獲取
    安非他命吸食，王六販毒所得，被告分文未得。
  (二)經查：
    1.綽號王六者，姓名、年籍、住居所不詳，無從查證，是否
      真有其人，實值懷疑。而本件毒品，係警方查獲前 1日取
      得，利用被告之磅秤予以分裝，迭據被告自承在卷，倘王
      六者，攜來 1大包毒品供被告測試品質，何須分裝成23包
      ﹖又測試安非他命，方法簡單，被告當場吸食或施打，即
      可得知其品質，王六隨即可將之攜離，何必留置於被告租
      屋處？又何必由被告尋找毒蟲購買？尤其，毒品倘係王六
      所寄放，則其所有權應屬於王六，被告僅暫時保管而已，
      然被告於內勤檢察官偵查時，陳稱：「（扣案之物何人的
      ﹖）安非他命597.3公克我的，．．．分裝勺1個、電子磅
      秤1個我的，照明燈1個、行動電話 2個我的，現金31,000
      元（應為33,100元）是甲○○的、其餘我的。」更進一步
      表示：「扣案之物不要了，請求拋棄。」（第9937號偵卷
      第88頁）。被告坦承本件毒品為其所有，並以毒品所有人
      自居，同意拋棄毒品及相關證物，任由檢察官處置，如本
      件毒品為王六所暫時寄放，被告脫身唯恐不及，焉有攬罪
      於己，自承其為毒品之所有權人。職是，本件毒品係被告
      所有。被告所辯，本件安非他命為王六所寄放乙節，為卸
      責之詞。
    2.警方搜索所扣得之安非他命共23包，其中14包係在被告租
      屋處房間置物架查獲，另 9包係在上開住處房間之照明燈
      內查獲等情，業據被告供認不諱，並有扣押物品目錄表及
      現場照片可稽。上開毒品送內政部警政署刑事警察局鑑驗
      時，其中在置物架內查獲之安非他命14包部分，鑑驗通知
      書記載為共有15包，並予以編號「1─1」 至「1─15」等
      語（第9937號偵卷第 120頁），然查，在置物架內查獲部
      分確為14包，除經警訊筆錄及扣押物品目錄表載明外，並
      經原審及本院前審勘驗清點無訛（原審卷第44頁、本院上
      訴卷第78頁反面），應無所謂編號「1─15」 之安非他命
      存在，則該鑑驗通知書關於數量「15包」部分，應係誤載
      。前述安非他命經鑑驗結果，其中在置物架查扣之14包部
      分，總淨重489.08公克，驗餘淨重488.87公克，均檢出 2
      級毒品甲基安非他命成分；其中在照明燈查獲之 9包（編
      號「2─2」至「2─10」），總淨重54.28公克，驗餘淨重
      54.13公克，均檢出2級毒品甲基安非他命成分；以上23包
      ，總計淨重543.36公克，驗餘淨重 543公克，平均純度為
      97.7%，有內政部警政署刑事警察局92年6月26日刑鑑字第
      0920090942 號鑑驗通知書可稽（第9937號偵卷第119頁、
      第120頁）。是被告持有大量高品質之第2級毒品安非他命
      。
    3.被告於本院更一審供稱：「我每天大概施用0.4公克，0.4
      公克放在一個塑膠袋裡面」（本院更一審95年9月8日準備
      程序筆錄）。據原審勘驗結果，本件安非他命，其中重約
      36公克，計14包（其中編號2—1，依鑑定報告，屬第 4級
      管制藥品原料），重22.2公克1包，重18.4公克1包，重約
      2.6至3.8公克5包，其餘0.3、0.5各1包（原審卷第44頁；
      編號2—11，亦屬第4級管制藥品原料）。依被告每日施用
      安非他命量，每包分裝袋放置約 0.4公克即可，本件查獲
      之毒品， 9成以上分裝袋容量超過被告施用量甚鉅，其總
      數量更可供被告施用 3年6、7個月，則被告取得本件毒品
      ，顯非供己吸食之用。
    4.被告於原審供稱：「我當時（92年 5月）沒有工作，沒有
      錢」（原審卷第 136頁）、「零買1公克1千元」（原審卷
      第 223頁）、「每日施用約0.4公克」（本院更一卷95年9
      月 8日筆錄）。被告之同居人甲○○證稱：「我所使用的
      安非他命是乙○○供應的。」（第9937號偵卷第24頁）。
      因毒品價值昂貴，坊間一般人士戲稱：「吸毒品比吃金子
      貴」，被告既無工作又無收入，並要提供毒品予同居女友
      施用，除非兼有販毒，無法供應兩人吸毒之開銷。
    5.被告於警詢自承：「電子磅秤是我平日用來磅秤（稱）毒
      品分裝後販賣，分裝勺是我平日用來分裝毒品販賣用」、
      「毒品是要轉手販賣」、「其中14包安非他命，因成分不
      佳，無法販賣，我準備退還，另11包安非他命賣出後，給
      我4小包的利潤」、「是由不特定人到我住處按電鈴，到
      我住處與我交易的。」、「我向上游取貨，每35公克安非
      他命 1包，為2萬3、5千﹔每35公克1包，販賣2萬8千元」
      （第9937號偵卷第10頁、第11頁、第15頁）。警詢錄音帶
      ，被告亦坦承分裝毒品、磅秤毒品分裝後販賣、 4包是利
      潤等情（同偵卷第129頁至第131頁）。被告復於偵查時，
      表示：「電子磅秤、分裝袋是販賣毒品用的」（第 319號
      偵續卷第17頁反面）。由此，益見被告意圖販賣而購入安
      非他命。
    6.販賣毒品罪，不以販入之後，復行販出為必要，只須意圖
      營利而販入，或販出，有一於此，犯罪即應成立，均不得
      視為未遂（最高法院25年非字第 123號判例、最高法院90
      年度台上字第3913號、第6285號判決參照）。被告既係意
      圖獲取 4包毒品之利潤，而購入安非他命，縱未有賣出之
      行為，依法仍構成販賣安非他命罪。被告此部分犯行，亦
      堪以認定，應依法論科。
五、論罪之理由：
  (一)安非他命為毒品危害防制條例第2條第2項第2款所規定之第2
    級毒品。核被告所為，係犯毒品危害防制條例第4條2項之販
    賣第 2級毒品罪。其持有毒品安非他命之低度行為，為販賣
    之高度行為所吸收，不另論罪。
  (二)被告兩次犯行，時間密接，手法類似，觸犯構成要件相同之
    罪名，顯係基於概括犯意為之。被告行為後，刑法第56條連
    續犯之規定，業於94年2月2日修正公布刪除，並於95年 7月
    1日施行，則被告之兩次犯行，依修正前刑法，得加重其刑2
    分之 1，依現行刑法，為數罪併罰，有期徒刑及罰金部分最
    高處罰為加倍，顯已影響行為人刑罰之法律效果，自屬法律
    有變更，依修正刑法第2條第1項規定，比較新舊法之結果，
    仍適用較有利於被告之行為時即舊法論以連續犯。故被告應
    論以連續販賣第 2級毒品罪，依法以一罪論，並就有期徒刑
    及罰金刑部分加重其刑。有關92年5月2日犯行，與起訴論罪
    部分，有裁判上一罪關係，本院得併予審究，併此敘明。
  (三)被告於82年間因違反麻醉藥品管理條例，經原審於82年11月
    15日，以82年訴字第2004號刑事判決，分別判處有期徒刑 5
    年4月及7月，應執行有期徒刑5年10月，並經本院於83年3月
    9日，以83年度上訴字第637號刑事判決駁回上訴確定，送執
    行後，於85年7月25日假釋出獄，於89年2月23日假釋期滿，
    未經撤銷假釋，以已執行完畢論，此有本院被告全國前案紀
    錄表附卷足憑，其於有期徒刑執行完畢後，再犯本件有期徒
    刑以上之罪，依修正前後刑法，均應論以累犯，因舊法未有
    不利於被告，依修正刑法第2條第1項前段，應適用行為時即
    修正前刑法第47條，論以累犯，並就法定本刑有期徒刑、罰
    金刑部分加重其刑，無期徒刑部分，則依法不得加重。
六、撤銷改判之理由：
    本件被告有2次販毒行為，構成連續犯，原審就被告第1次92
    年5月2日販毒行為部分，漏未審酌，就累犯加重部分，僅就
    有期徒刑部分加重，罰金刑疏未併予加重，尚有未洽。被告
    上訴，否認犯罪，雖無理由，但原判決既有可議之處，應予
    撤銷改判。
七、科刑之理由：
    爰審酌被告有吸毒習性及違反麻醉藥品管理條例前科，及其
    犯罪動機、目的、販賣之情節、毒品數量、所生危害及犯後
    未坦承全部案情等一切情狀，仍量處有期徒刑7年6月，以示
    懲儆。
八、沒收之依據：
  (一)扣案之第2級毒品安非他命23包（驗餘淨重543公克，其內毒
    品與外包裝袋無法析離完盡，應概認屬查獲之毒品），不問
    屬於犯人與否，應依毒品危害防制條例第18條第 1項前段規
    定，諭知沒收銷燬之。另扣案之照明燈1具、電子秤1台、分
    裝勺 1支，為被告所有之物，業如前述（第9937號偵卷第88
    頁），其中照明燈為被告藏置安非他命所用之物，其中電子
    磅秤、分裝勺為分裝所販賣毒品所用之物，應依毒品危害防
    制條例第19條第1項規定，併予宣告沒收。
  (二)扣案之白色粉末2包，經送鑑定結果，為第4級管制藥品原料
    麻黃僉，有上開鑑驗通知書附卷可稽，與本案無涉﹔安非他
    命吸食器，亦與本案無關﹔分裝袋 144個，為證人甲○○所
    有（第9937號偵卷第22頁、第87頁反面），非被告所有之物
    ﹔均不併予宣告沒收。
  (三)另查扣之現金83,700元，被告雖於警詢一度供稱為其與甲○
    ○平日共同販毒所得，但其中33,100元，甲○○於警詢及被
    告於偵查時均表示為甲○○個人所有（第9937號偵卷第28頁
    、第88頁）; 另50,600元，雖自被告身上取出，因無補強證
    據證明係販毒所得，本院認定第1次販毒為賒帳，第2次為意
    圖販賣而買入，尚未售出，因被告無實際所得，故不予宣告
    沒收、追繳。
九、適用法律：
    刑事訴訟法第369條第1項前段、第364條、第299條第 1項前
    段、毒品危害防制條例第4條第2項、第18條第1項前段、第1
    9條第1項、刑法第2條第1項前段、修正前刑法第11條前段、
    第56條、第47條。
本案經檢察官許睦坪到庭執行職務。
中    華    民    國    95    年    10    月    27    日
                刑事第十三庭審判長   法  官 曾德水
                                     法  官 李錦樑
                                     法  官 林婷立
以上正本證明與原本無異。
如不服本判決，應於收受送達後十日內向本院提出上訴書狀，其
未敘述上訴之理由者並得於提起上訴後十日內向本院補提理由書
（均須按他造當事人之人數附繕本）。
                                     書記官 洪雪娥
中    華    民    國    95    年    10    月    27    日
附錄條文：毒品危害防制條例第4條第2項
製造、運輸、販賣第二級毒品者，處無期徒刑或7年以上有期徒
刑，得併科新臺幣7百萬元以下罰金。


司法院資訊處製作；財團法人民間司法改革基金會備份。
